臺灣高等法院高雄分院刑事判決　　　　　　　　　　九十年度交上易字第三一一號
　　上　訴　人
　　即　被　告　乙○○
　　選任辯護人　紀錦隆律師
　　　　　　　　施介元
右上訴人因過失致死案件，不服臺灣屏東地方法院九十年度交訴字第九九號中華民國
九十年九月十三日第一審判決（起訴案號：臺灣屏東地方法院檢察署九十年度偵字第
三六二七號），提起上訴，本院判決如左：
      主  文
上訴駁回。
      事  實
一、乙○○考領有普通小型車駕駛執照，民國（下同）九十年五月七日上午九時許，
    在屏東縣高樹鄉○○路三九二號「展明鐵工廠」購買長約五公尺餘之鐵管，將之
    放置於所駕駛之車牌號碼ＹＸ—二四二六號自用小貨車後車框內時，本應注意鐵
    管長度非框式車廂所容納時，伸後長度最多不得超過車輛全長百分之三十，及倒
    車時應注意汽車倒車時，應顯示燈光或手勢後，謹慎緩慢後倒，並應注意其他車
    輛及行人，尤其在倒車時，因「展明鐵工廠」右側設有一道與興中路平行，高度
    約一人高之貼磁磚水泥牆，該水泥牆足以影響倒車時之視線，而不能掌握從其所
    駕駛之小貨車右後側，即沿興中路由北向南行駛而來之人車動態，於倒車時更應
    謹慎為之，以避免危及在興中路上行駛之人車安全。而當時之天候晴、白天有自
    然光線，在客觀上並無不能注意之情事，依乙○○個人之甲識能力，亦非不能注
    意及之，詎竟以鐵管後伸超過車身長度百分之三十之長度而為裝載，欲自「展明
    鐵工廠」內倒車至興中路後離去時，復未注意其後方興中路之來車，即貿然斜向
    倒車欲進入車機道，於倒車之際，適有考領有重型機車駕駛執照之柯添甲騎乘Ｐ
    ＧＤ—一九八號重型機車沿興中路慢車道由南往北行駛而至，柯添甲冷不防發現
    上情時，已閃避不及，胸部之部位撞擊到小貨車上裝載之鐵管末端，機車則往左
    前方衝後，越過對向車道衝進不詳姓名者所有之香蕉園內，柯添甲亦因猛力碰撞
    鐵管後受有胸部穿刺傷，並大量失血，經送醫急救，仍於同日九時八分在送醫途
    中不治死亡。乙○○於肇事後，隨即委託鐵工廠之負責人之吳曉萍報警，並於場
    處理車禍之員警巴勤書訊問時，坦承肇事者，並接受法院之裁判。
二、案經屏東縣警察局里港分局報驗後由臺灣屏東地方法院檢察署檢察官偵查起訴。
     理  由
一、訊據上訴人即被告乙○○（下稱被告）對於右揭駕駛自用小貨車裝載鐵管，遭被
    害人柯添甲騎乘機車自後追撞，致被害人柯添甲人車倒地送醫不治身亡之事實，
    固然供認不諱，惟惟矢口否認有何過失，辯稱：當時已倒好車停在路邊，不是正
    在倒車，且係被害人騎車疏未注意，速度太快才從伊車後追撞，伊無任何過失，
    辯護意旨另以：被告在警訊接受詢問時未錄音，該筆錄無證據能力云云。
二、惟查：
  (一)本件車禍肇事地點係在高雄縣高樹鄉○○路三九十二號展明鐵工廠前，肇事後被
    告所駕駛之小貨車係頭朝東北，尾部朝西南斜向停放，小貨車貨載上搭有帆布篷
    ，貨載兩側各以等距三支之鐵桿撐起該上開帆布篷，小貨車尾部尚未進入機車道
    之邊線（即機車道右側靠路肩之邊線）貨車載有白色鐵管，鐵管之一端掉落在興
    中路由南向北之機車道中間，另一端仍擱在小貨車上，掉落在機車道上之鐵管尾
    端，距小貨小貨車尾端之長度為三．五０公尺，鐵管另一端自貨車車尾向貨車前
    方延伸至靠近第三支撐帆布篷之鐵桿處，對向車道有一灘血跡，小貨車右後側有
    一道與興中路平行，高度近一人高之貼磁磚之水泥牆，該水泥牆足以影響倒車時
    之視線，此有警製道路交通事故調查報告表及肇事現場照片八幀在卷可憑（見九
    十年度相字第三０六號卷內所附警訊筆錄第八頁至第十頁）。
  (二)被告於檢察官偵查中供稱：「我去展明鐵工廠買鐵管，倒車時沒有注意，對方騎
    機車，騎慢車道，人從慢車道飛到對向快車道，機車飛到對面的田裡，人躺的地
    方就是血跡地方。」、「（你倒車時有無請人指揮？」沒有。而且被門擋住沒有
    看到死者，我自認自己有過失。」等語（見九十年度相字第三０六號卷第十二頁
    背面、第十三頁第一行），且於警訊亦供稱：「由展明鐵工廠載鐵管倒車時未注
    意」、「我是由展明鐵工廠內要倒車至道路上，所以未注意後方有任何車輛，聽
    到有東西撞下我的車，於是我就下車看到有人倒在路上，於是我就把他抱住」等
    語（見警卷第三頁背面第五行、倒數第二行），核與其在檢察官偵查中所述情節
    相符。另證人即警員巴勤書於本院調查時亦證稱：他（指被告）說他到裡面買鐵
    管，倒車出來的時侯沒有注意到後面有機車，所以發生車禍，他說他在倒車中發
    生的等語（見本院卷第三十頁）。證人蔡開宏於警訊中亦證稱：我當時駕駛一部
    小貨車在機車後方行駛，往舊寮方向距離機車約四十公尺。當時有一部貨車載有
    鐵管，當時正在倒車自鐵工廠內往馬路上行駛，至肇事地點有一部車自高樹往舊
    寮方向行駛，並撞擊小貨車上之鐵管後，人架空在鐵管上等語（見檢察官檢驗卷
    內所附警訊筆錄第七頁背面）。於本院審理時亦證稱：肇事當時我剛好在肇事車
    輛的後面，被害人機車在我前面，我就看到死者插到自小貨車上的鐵管，人就騰
    空，機車就一直跑，後來死者人才摔下來等語（見本院卷三三頁），經核渠等所
    證亦與被告上開自白相符。被告所舉之證人陳正義於本院調查時亦證稱：被告是
    倒車，被害人從後面撞上去的。雖其又證稱：他車子停下的時侯鐵桿在晃動時，
    被害人就撞上去等語（見本院卷第八十一頁）。姑不論證人陳正義所證與被告在
    檢察官偵查中所為自白不符，縱如證人陳正義所證被害人係於被告停車，鐵管晃
    動之際自後擦撞等語屬實，亦足證明本件交通事故係被害人於被告煞車造成鐵管
    震動之瞬間自後撞擊小貨車上向後延伸至機車道之鐵管所致。肇事後被告並未移
    動所駕駛之自小貨車，此經其於本院調查時陳明在卷（見本院卷第九三頁）。如
    前所述，被告所駕駛之自小貨車尾部又尚未倒退至機車道外緣邊線，而被害人柯
    添甲當時在機車道上行駛之事實，已據前揭證人陳正義、蔡開宏證述在卷，是被
    害人柯添甲係騎乘機車經過肇事地點時，遭放置在小貨車上向後突出延伸至機車
    道上之鐵管所擦撞灼然甚明。本件交通事故係因被告不當之倒車行為所，致已堪
    認定。
  (三)被告所駕駛小貨車之貨載長度為二二七五ＭＭ，車輛全長三八八八ＭＭ，車寬一
    四一０ＭＭ，此經所選任之辯護人陳明在卷，並有其所提出之車輛型錄在卷可憑
    （見本院卷第一二六頁），是如將貨載分為三等分，每等分之長度為七五八ＭＭ
    ，車輛全長之百分之三十為一．一六公尺。依卷附道路交通事故調查報告表所示
    ，肇事後與機車道上接觸一端之鐵管尾端，距小貨小貨車尾端之長度為三．五０
    公尺，而依該調查報告後所附照片觀之，被告所載運之鐵管自貨車尾端向車頭方
    向延伸至接近第三支支撐帆布篷之鐵桿處，亦即小貨車之貨載上，仍有約貨載長
    度約三分之二之長度之鐵管，依貨載長度三分之二換算結果，約一．五公尺，加
    上前揭貨載外部之鐵管三．五公尺，鐵管總長共計約五公尺，核與被告於警訊中
    所供鐵管長五．一０公尺，車框長二．三０公尺等語大抵相符，上開長度係確經
    丈量過之事實，業據證人即警員巴勤書於本院調查時證述在卷（見本院卷第三十
    一頁倒數第一行）。又被告車寬係一四一０ＭＭ，車長三八八八ＭＭ，已如前述
    ，縱令被告係將所購買之鐵管斜放，仍尚有一．四七公尺懸在車尾，是其外懸部
    分至少已超過車身全長三八八八ＭＭ之百分之三十，即一．一六公尺無訛。證人
    吳曉萍於本院調查時證稱：經裁剪後僅四米多，超出約一公尺等語（見本院卷第
    六五頁），應非事實，難為被告有利之認定。
  (四)被告在警訊中接受警員詢問調查時，警員並未就詢問過程予以錄音之事實，固據
    詢警員巴勤書於本院審理時證述在卷（見本院卷第九十二頁）。惟按刑事訴訟之
    目的固重在發現真實，其手段則應合法正當，以保障人權，依刑事訴訟法第一百
    條之二準用同法第一百條之一第一項之規定，司法警察官或司法警察詢問犯罪嫌
    疑人，除有急迫情況且經記明於筆錄者外，應全程錄音，必要時並應全程錄影。
    考其目的在於建立詢問筆錄之公信力，並擔保詢問程序之合法正當；亦即在於擔
    保犯罪嫌疑人對於詢問之陳述係出由意思及筆錄所載內容與其陳述相符，故司法
    警察、司法警察官詢問犯罪嫌疑人如違背上開規定，所取得之供述筆錄，究有無
    證據能力，即應審視司法警察、司法警察官違背該法定程序之主觀意圖、客觀情
    節，侵害犯罪嫌疑人權益之輕重，對犯罪嫌疑人在訴訟上防禦不利益之程度等具
    體情節認定之。如犯罪嫌疑人之陳述係屬自白，同法第一百五十六條第一項已特
    別規定「被告之自白，非出於強暴、脅迫、利誘、詐欺、違法羈押或其他不正方
    法，且與事實相符者，得為證據。」，則被告在警詢之自白如係出於自由意思而
    非不正當之方法，且其自白之陳述與事實相符，縱令司法警察、司法察官對其詢
    問時未經全程連續錄音或錄影，致詢問程序不無瑕疪，仍難謂其於警詢自白之筆
    錄無證據能力，此有最高法院八十九年台上字第三八七八號判決可資參照。如前
    所述，本件被告在警詢中有關在倒車之際因疏未注意來車而發生本件交通故事及
    車上所裝載之鐵管長約五．一公尺之自白，經核與其在檢察官偵查中之自白及道
    路交通事故調查報告表所附肇事現場圖所測繪之鐵管長度、車輛與道路相關位置
    、肇事現場照片等所示之情節相符，而被告就其於警訊中所陳，並未抗辯警員有
    對其有何不正當方法為詢問，依前揭最高法院判決意旨所示，被告於警詢中上開
    自白應有證據能力及證明力，得採為判決之基礎。
  (五)被害人柯添甲當時係騎乘重型機車，有道路交通事故調查報告表在卷可憑，而證
    人陳正義於本院審理時亦僅證稱；感覺死者當時之速度為四、五十公里等語。依
    卷附道路交通事故調查報告表所載，肇事路段之時速為六十公里，依道路交通安
    全規則第九十三條第一款之規定，重型機車在郊外道路亦可行駛至六十公里之時
    速，此外，並無其他確切之證據足以證明被告有超速違規之行為，是被告辯稱被
    害人超速云云，委無可採。
  (六)按貨車之裝載，其裝載貨物長度非框式車廂所能容納者，伸後長度最多不得超過
    車輛全長百分之三十。又汽車倒車時，應顯示倒車燈光或手勢後，謹慎緩慢後倒
    ，並應注意其他車輛及行人，道路交通安全規則第七十九條第一項第三款及第一
    百十條第二款分別定有明文。此為汽車駕駛人之被告所應注意之義務，被告既考
    領有適當之駕駛執照，對此自應知之甚詳並確實注意遵守之，乃竟超長不當載運
    ，於倒車之際，明知「展明鐵工廠」右側設有一道與興中路平行，高度約一人高
    之貼磁磚水泥牆足以影響倒車時之視線，致無法切確掌握自所駕駛之小貨車右後
    側而來之人車動態，尤應央人在後指揮或採取其他適當之安全措施，以避免危及
    在興中路上行駛之人車安全，乃竟疏未注意謹慎緩慢倒車，以致發生本件交通事
    故，其駕駛行為有過失至為顯然。而本件交通事故經本院送交通事故鑑定及覆議
    機關鑑定及覆議結果，亦認被告倒車疏未注意行進中之車輛為肇事之原因，有鑑
    定意見書、覆議結果通知書在卷可憑。而被害人柯添甲係因鐵管穿刺胸部，大量
    出血，於送醫途中不治死亡之事實，業經臺灣屏東地方法院檢察官督同法醫師相
    驗明確，製有相驗屍體證明書、驗斷書及勘驗筆錄在卷足憑，被害人之死亡既係
    因被告不當之裝載及倒車所致，二者間即有相當之因果關係。綜所述，本件事證
    已明，被告犯行堪以認定。
三、核被告所為，係犯刑法第二百七十六條第一項之過失致人於死罪。被告肇事後於
    未被偵查機關發覺前，即委請鐵工廠之負責人吳曉萍向警報案，於警員據報前來
    處理車禍事宜時，亦對之坦承肇事之事實，已據被告供述在卷，並經證人吳曉萍
    及警員巴勤書分別於原審及本院調查時結證屬實，應依刑法第六十二條前段之規
    定，減輕其刑。
四、原審因而適用刑法第二百七十六條第一項、第六十二條前段之規定，審酌被告素
    行、過失情節嚴重、造成損害甚鉅及其犯後態度，且迄今未與被害人家屬達成和
   解，賠償損害等一切情狀，量處有期徒刑十月，經核原判決認事用法並違誤，量
    刑亦稱允當，被告上訴意旨仍執前詞，指摘原判決不當，為無理由，應予駁回。
據上論結，應依刑事訴訟法第三百六十八條，判決如主文。
本案經檢察官林應華到庭執行職務。
中    華    民    國     九十一     年       五       月     三十一     日
                              臺灣高等法院高雄分院刑事第四庭
                                  審判長法官  蕭權閔
                                        法官  陳啟造
                                        法官  李嘉興
右正本證明與原本無異。
不得上訴。
                                      書記官  呂素珍
中    華    民    國     九十一     年       六       月      四        日
附錄本判決論罪之法條：
刑法第二百七十六條第一項：
因過失致人於死者，處二年以下有期徒刑、拘役或二千元以下罰金。
                                                                        Ｆ
